【裁判字號】    89,上訴,3018
【裁判日期】    891019
【裁判案由】    強盜
【裁判全文】
臺灣高等法院刑事判決                  八十九年度上訴字第三０一八號
    上  訴  人
    即被告之父  甲○○
    上  訴  人
    即  被  告  乙○○
    選任辯護人  張瑞釗
                邱曉欣
右上訴人因強盜案件，不服臺灣板橋地方法院八十九年度訴字第六三一號，中華民國
八十九年八月二日第一審判決（起訴案號：臺灣板橋地方法院檢察署八十九年度偵字
第二五五五號）提起上訴，本院判決如左：
    主  文
上訴駁回。
    事  實
一、乙○○意圖為自己不法之所有，於民國（下同）八十九年一月二十四日十九時三
    十分許，攜帶一個手提袋，並在身上藏放客觀上足以對人之身體、生命構成威脅
    之凶器美工刀一把，前往台北縣三重市○○○路一五九號統一超商內，趁店員不
    注意之際，將貨架上之泡麵三包放入自己之手提袋內，竊取得手，乙○○並接著
    要將手上另三包泡麵放入手提袋內時，適為店內其他顧客發現，告知櫃檯之店員
    ，店員按警示鈴通知倉庫內之店長丙○○（原判決誤為胡柯孝，均此補正），丙
    ○○衝入店內，乙○○見事跡敗露，即將手上泡麵放回貨架，拿起手提袋往店外
    倉惶衝出，手提袋內的泡麵及貨架上之其他貨物因而散落店內之地面，丙○○則
    尾隨追出，並於台北縣三重市○○街九號前追上乙○○，乙○○為脫免逮捕，即
    從身上拿出美工刀乙把，朝丙○○比劃，威嚇並阻止丙○○上前逮捕自己，以此
    方法當場施以強暴，丙○○見狀往後退，勸說乙○○不要這樣子，乙○○不聽仍
    持美工刀繼續朝丙○○比劃威脅，丙○○要路人報警，並趁機抓住乙○○握刀之
    手而奪下美工刀，經警據報前來當場逮獲乙○○，並扣得乙○○所有供犯罪所用
    之美工刀一把及手提袋一個，復在其手提袋內查獲一包泡麵。
二、案經台北縣警察局三重分局請臺灣板橋地方法院檢察署檢察官偵查起訴。
    理  由
一、訊據上訴人即被告乙○○否認有持美工刀朝丙○○比劃之行為，仍辯稱：其持美
    工刀是要自殺給丙○○看，其頭部開過刀，有時伊會自己覺得被跟蹤騷擾云云。
    惟查：
(一)右揭犯罪事實，業據被害人丙○○於警訊、偵查及原審審理時指述綦詳，被告亦
  坦承有於右揭時、地竊取泡麵之事，供稱：「我準備美工刀於八十九年一月二十
    四日十九時二十分許進入統一超商內，我只有拿泡麵六包，其他東西沒拿。」等
    語不諱（偵卷四頁、十四頁）。並有美工刀一把、手提袋一個扣案足資佐證，復
    有臺北縣警察局贓物認領保管單在卷足憑（偵卷第七頁）。
(二)至贓物認領保管單雖記載：尋獲白蘭氏雞精二盒、泡麵四包、起瓦士洋酒二瓶、
    高粱酒五瓶云云。惟為被告乙○○所堅決否認有竊取該等物品，而被害人丙○○
    亦指稱：警察是根據散落在地上的貨物來判定他偷了什麼東西，但實際上伊不知
    他偷了什麼東西等語（見原審卷第二十一頁；另參偵卷第二十一頁），則被告所
    自白只竊取泡麵之事，堪認與事實相符。
(三)被告雖辯稱：其持美工刀是要自殺給丙○○看云云，惟查，依被害人丙○○於原
    審審理時供稱：「伊追出去約三、四百公尺，追到他（即指被告）時，他就從身
    上拿出一把美工刀朝伊比劃，伊往後退並跟他說你不要這樣子，但他不聽，還是
    朝伊比劃，後來伊趁機抓住他並奪下刀子，這時警察也來了，乙○○這時才說他
    拿刀子是要自殺的」等語以觀（見原審卷第二十一頁），參諸被害人丙○○與被
    告素無仇怨，並已於偵查中表明不想告被告等情（見偵查卷第二十一頁背面），
    被害人胡柯孝實無就被告是否持美工刀拒捕乙節故為誣攀之理，是被告上開所辯
    自殺云云，要非足採。
(四)又觀諸被告迭於警訊、偵查及原審審理時就當天竊取泡麵六包之情均詳為供述，
    並就贓物認領保管單上所記載之白蘭氏雞精二盒、泡麵四包、起瓦士洋酒二瓶、
    高粱酒五瓶等贓物，亦能辨明其手提袋無法裝下這麼多的東西（偵卷第十四頁背
    面），且於遭丙○○追上時，亦知持美工刀拒捕等行為，足徵被告於本件竊盜行
    為時精神狀態良好，對於外界事務之知覺、理會、判斷能力，並無全然喪失或較
    普通人之平均程度顯然減退之情形，被告事後所辯，究不能為被告於竊盜行為時
    精神喪失或耗弱之有利認定。是本件事證已臻明確，被告犯行洵堪認定，應予依
    法論處。
二、按美工刀，客觀上足以對人之身體、生命構成威脅，屬於凶器。又按刑法第三百
    二十九條所稱之「當場」，不以實施竊盜者尚未離去現場為限，即已離盜所而尚
    在他人跟蹤追躡中者，仍不失為當場（最高法院二十八年上字第一九八四號判例
    可資參照）。本件被告乙○○行竊時攜帶上開具有危險性之凶器，為脫免逮捕，
    當場施以強暴，核被告所為，係犯刑法第三百三十條第一項、第三百二十九條之
    加重準強盜罪。又刑法第三百二十九條之施以強暴，非使人不能抗拒之程度為必
    要，被告因脫免逮捕，復持美工刀朝被害人丙○○比劃而當場施以威嚇之舉，實
    已對證人行使有形力，乃屬施以強暴，公訴人認僅係施以脅迫，容有未洽。至公
    訴人雖認被告乙○○所為，係犯刑法第三百二十九條、第三百二十八條第四項、
    第一項之準強盜未遂罪云云。惟按刑法準強盜罪，係以竊盜或搶奪為前提，在脫
    免逮捕之情形，其竊盜或搶奪既遂者，即以強盜既遂論，又攜帶凶器犯竊盜罪，
    因而脫免逮捕，當場施以強暴脅迫者，係屬刑法第三百二十九條之準強盜罪，已
    具有同法第三百二十一條第一項第三款之情形，自有同法第三百三十條之適用（
    最高法院六十八年臺上字第二七七二號判例，及四十八年臺上字第一六六號判例
    可資參照），本件被告行竊時身上藏有美工刀，並於遭人發現前，已將泡麵放入
    自己之手提袋內，而竊盜既遂，嗣為脫免逮捕時，復當場持美工刀朝被害人丙○
    ○比劃，施以強暴，自應認其行為係該當於刑法第三百三十條第一項、三百二十
    九條之加重準強盜既遂罪，是公訴人所起訴法條容有未洽，因無礙於事實之同一
    性，起訴法條應予變更。再查刑法第三百二十九條之準強盜罪之所以將竊盜行為
    當場所施之強暴脅迫行為，認與強盜罪為相同評價，其目的係在於使竊盜之被害
    人得以於竊盜之當場為保全自己身體或蒐集證據採取必要之措施，並使竊盜者有
    所顧忌而不敢進一步侵害被害人之身體、自由等法益，此種規定在貫徹前揭立法
    目的確有其必要，惟本件衡諸被告因一時偏念致罹刑章，而其所竊取財物僅為泡
    麵六包，價值輕微，所施之強暴行為係為阻止他人上前逮捕，始以美工刀朝人比
    劃，然其亦僅限於作勢比劃恫嚇，未為進一步之傷害行為，且所竊取泡麵均已由
    被害人領回，情輕法重，堪予憫恕，雖科以法定最低度之刑，猶嫌過重，爰依刑
    法第五十九條規定減輕其刑。原審引用刑法第三百二十九條、第三百三十條第一
    項、第五十九條、第三十八條第一項第二款，審酌被告所竊取物品價值輕微，其
    犯罪手段尚未造成生命危害，對法益侵害程度尚屬輕微等一切情狀，論處被告乙
    ○○攜帶凶器竊盜，因脫免逮捕，而當場施以強暴罪，量處有期徒刑貳年柒月。
    並諭知扣案之美工刀一把、手提袋一只，均係被告所有，且供犯加重準強盜罪所
    用之物，應依刑法第三十八條第一項第二款之規定宣告沒收。經核原判決認事用
    法及量刑，均無違誤，被告猶執陳詞上訴指摘原判決不當，為無理由，應予駁回
    。又被告已成年，其父以法定代理人身分為之上訴，核與刑事訴訟法第三百四十
    五條規定不合，亦應予駁回。
據上論斷，應依刑事訴訟法第三百六十八條，判決如主文。
本案經檢察官吳國南到庭執行職務。
中    華    民    國    八十九    年       十       月       十九       日
                          臺灣高等法院刑事第九庭
                              審判長法  官  李  文  成
                                    法  官  周  盈  文
                                    法  官  官  有  明
右正本證明與原本無異。
如不服本判決應於收受送達後十日內向本院提出上訴書狀，其未敘述上訴之理由者並
得於提起上訴後十日內向本院補提理由書（均須按他造當事人之人數附繕本）。
                                    書記官  林  蓓  瑜
中    華    民    國    八十九    年       十       月       二十       日
附錄：本案論罪科刑法條全文
刑法第三百三十條第一項：
犯強盜罪而有第三百二十一條第一項各款情形之一者，處五年以上十二年以下有期徒
刑。
前項之未遂犯罰之。
刑法第三百二十九條：
竊盜或搶奪，因防護贓物、脫免逮捕或湮滅罪證而當場施以強暴、脅迫者、以強盜論
。


司法院資訊處製作；財團法人民間司法改革基金會備份。
